臺北高等行政法院判決　　　　　　　　　　　 九十二年度訴字第三三一四號
　　　　　　　　　　　　　　　.
　　原　　　告　特攝企業有限公司
　　代　表　人　甲○○
　　訴訟代理人　黃永芳（會計師）
　　被　　　告　財政部臺北市國稅局
　　代　表　人　張盛和（局長）
　　訴訟代理人　乙○○
　　　　　　　　丙○○
右當事人間因營業稅事件，原告不服財政部中華民國九十二年五月十九日台財訴字第
○九二一三五三一六四號訴願決定，提起行政訴訟。本院判決如左：
　　主  文
再訴願決定、訴願決定、原處分（含復查決定）關於所科罰鍰金額超過新台幣伍拾萬
陸仟壹佰元部分均撤銷。
原告其餘之訴駁回。
訴訟費用由被告負擔八分之一，餘由原告負擔。
　　事  實
一、事實概要：原告於民國八十年九月至八十一年六月間無進貨事實，卻取得台灣柯
    達股份有限公司（以下簡稱柯達公司）虛開立之統一發票九紙金額計新台幣（以
    下同）一、五四四、一五九元，稅額七七、二○九元，作為進項憑證並持以申報
    扣抵銷項稅額。案經法務部調查局台北縣調查站（以下簡稱台北縣調查站）查獲
    後，函移原處分機關審理違章成立，乃核定原告補徵營業稅七七、二○九元，並
    按所漏稅額處八倍罰鍰計六一七、六○○元（計至百元止）。原告對罰鍰處分不
    服，申請復查，經被告復查決定變更核定改按漏稅額為七二、三○○元處八被之
    罰鍰計五七八、四○○元。原告仍表不服，訴經臺北市政府訴願決定：「原處分
    撤銷，由原處分機關另為處分。」，嗣原處分機關以八十七年十月二十日北市稽
    法乙字第八七一六一八三七○○號重為復查決定：「維持原核定補徵稅額及罰鍰
    處分。」原告仍不服，復提起訴願，旋遭駁回，乃向財政部提起再訴願，經財政
    部再訴願決定駁回，原告猶未甘服，遂向本院提起行政訴訟。並自九十二年一月
    一日起，由被告承受原處分機關臺北市稅捐稽徵處有關營業稅業務。
二、兩造聲明：
　(一)原告聲明：原處分、訴願決定及再訴願決定均撤銷。
　(二)被告聲明：罰鍰處分金額超過五○六、一○○元部分予以廢棄，其餘原告之訴駁
    回。
三、兩造之主張：
甲、原告主張：
  (一)原告乃經營廣告影片攝製，因此應備大量膠卷以為業務之需，柯達公司又是經營
    膠卷製造及買賣而擁有寡占市場之主要供應商，然而柯達公司對外之業務均由業
    務員為代表人，而所謂代表人應是組織之一份子而其行為及於本人之行為，故業
    務員所為之行為應及於柯達公司。然而八十年起，原告自業務員取得之原始憑證
    ，均為柯達公司所開立之統一發票，何以再訴願決定書：「將應開立予其他客戶
    之統一發票．．．將統一發票買受人載為特攝企業有限公司（以下簡稱特攝公司
    ）．．． 」？柯達公司既為虛開統一發票，又與原告何關。
  (二)原告於付款行為時，依商業習慣，向來是支票或為現金支付並行，當付款時有現
    金折扣或因金額小，則可以現金支付，否則以遠期票支付，此項習慣可向柯達公
    司洽詢，如果因為有現金支付，而遭被告機關認定為不具支付證明，如此又怎能
    以無進貨事實虛報進項稅額論處呢？原告以拍攝影片為業，一年所用之膠卷不下
    萬卷，怎是無進貨事實呢？而原告在再訴願時，再訴願機關只聲稱原告每月所用
    膠卷達九萬張，有違常情，但未說明不合理之原因，而妄下斷語。原告僅認為不
    應以無進貨事實虛報進項稅額懲罰。蓋因原告一年使用如此龐大數量之膠卷，財
    政部又未能作合法的耗用原物料標準為佐證，這豈能怪原告耗用太多呢？故應以
    有進貨事實論處較為合理。因為如果以無進貨事實論處，何以柯達公司肯開立發
    票，如此柯達公司亦應予以處罰才合理，故依有進貨事實虛報進項稅額，依營業
    稅法第十九條第一項不得扣抵進項稅鎖申報扣抵進項稅額者，處一至三倍罰鍰。
乙、被告主張：
  (一)查本件係依據台北縣調查站函送之原告涉嫌逃漏稅捐案等相關資料，查得原告於
    八十年三月至八十一年六月間無進貨事實，卻取得柯達公司虛開立之統一發票十
    六紙，金額計二、四二四、四○○元，稅額一二一、二二三元，作為進項憑證並
    持以申報扣抵銷項稅額，經扣除其中已逾核課期間之八十年三月至八十年八月間
    所取得之統一發票計七紙部分，金額計八八○、二四一元，營業稅額計四四、○
    一四元，審理違章成立，核定原告於八十年九月至八十一年六月間無進貨事實，
    卻取得柯達公司虛開立之統一發票九紙金額計一、五四四、一五九元，稅額七七
    、二○九元，作為進項憑證並持以申報扣抵銷項稅額，虛報進項稅額，應補徵營
    業稅七七、二○九元，及按所漏稅額處八倍罰鍰計六一七、六○○元（計至百元
    止），並有專案申請調檔統一發票查核清單影本、臺灣板橋地方法院八十二年度
    訴字第二六○七號刑事判決等影本附卷可稽。嗣原告主張本案片面相信柯達公司
    業務員之供詞，實不公平，請准改按最低倍數裁罰云云，申經市稅處復查決定略
    以：柯達公司業務員彭俊釗及原告會計陳貞伶均經臺灣板橋地方法八十四年九月
    一日八十二年度訴字第二六○七號刑事判決處有期徒刑在案，是其無進貨事實，
    應可認定。惟查其中柯達公司開立之八十年九月二十五日ＭＡ00000000
    號統一發票，金額計九八、一七三元，營業稅額計四、九○九元，於市稅處松山
    分處處分書送達時（八十五年十二月四日）已逾核課期間，遂復查決定，爰依職
    權更正補徵營業稅為七二、三○○元（七七、二○九元─四、九○九元），並將
    罰鍰處分改按其所漏稅額七二、三○○元處八倍罰鍰計五七八、四○○元，經核
    並無不妥。
  (二)嗣原告不服，提起訴願，經臺北市政府訴願決定略以：原告與柯達公司八十、八
    十一年間共有交易八十六筆，則市稅處何以認定上開十六紙發票無進貨事實？至
    此十六紙發票開立之貨物品名、數量等皆無卷附資料可稽，是否如原告公司會計
    陳貞伶於台北縣調查站所言，又原告主張有進貨，市稅處亦未諭示原告交代資金
    流程，徒以前揭法院判決為裁處依據，於違章事實之查證尚有不足等語，將原處
    分予以撤銷，由市稅處另為處分。經市稅處重新查證後，重為復查決定略以：依
    上開刑事判決上載：「彭俊釗為柯達公司之業務員，自八十年三月間起至八十一
    年四月底止，將本應開立予其他客戶之統一發票．．．將統一發票買受人載為特
    攝企業有限公司（下稱特攝公司）或將銷售金額併入該等公司所購柯達公司產品
    時之所開立統一發票銷售額內。」「陳貞伶係特攝公司之會計，自八十年三月起
    至八十一年六月底止，明知特攝公司未向柯達公司購買如附表七所示銷售額之貨
    物．．．連續購得柯達公司之不實統一發票十六張，作為特攝公司之進項憑證列
    虛銷售金額共二、四三四、四○○元扣抵營業稅一二一、二二三元．．．。」且
    彭俊釗及陳貞伶均經上開刑事判決有期徒刑在案。又市稅處依上開訴願決定撤銷
    意旨以八十六年九月三十日北市稽法乙字第一六一八三七─一號函請原告檢送系
    爭發票影本、支付價金之證明及相關帳證憑辦，經審視其所檢附之柯達公司銷貨
    發票，其內容摘要記載產品為一般照相用三十六、二十四張底片、幻燈片，核與
    原告會計陳貞伶君於台北縣調查站所述等情相符，另原告主要營業項目為廣告影
    片、幻燈片製作，一般照相用底片僅在試鏡及勘景時使用，此有陳貞伶之調查筆
    錄附卷可證，惟原告上開一般照相用底片進貨金額，每月約使用九萬張一般照相
    用底片，顯有違常情，足證系爭透過彭俊釗所取得之發票，並無進貨之事實等為
    由，維持更正後補徵營業稅及罰鍰處分。原告不服，復提起訴願，經臺北市政府
    除執上開重為復查決定所持理由外，並訴願決定略以：經該府訴願審議委員會於
    八十八年三月一日電詢市稅處本案承辦人員，發現原告於事後雖有補具進、銷貨
    帳冊等資料供核，惟因係事後補具，且無法由上開登載資料證明原告確有系爭發
    票進貨事實，遂維持更正後補徵營業稅及罰鍰處分。經核並無不妥。然原告仍執
    前詞爭執，經財政部再訴願決定駁回所請，核無不合。
  (三)茲原告復執前詞再事爭執，惟並未提出具體事證以實其說，故尚難對其作有利之
    認定。原告所訴，實不足採。綜上，市稅處重為復查決定將罰鍰處分變更為五七
    八、四○○元，揆諸前揭法條及財政部函釋規定，並無不合，臺北市政府訴願決
    定及財政部再訴願決定遞予維持亦無不當，敬請賜為駁回原告之訴之判決。至本
    件原告申請復查係針對罰鍰部分，此有原告八十六年一月八日復查申請書附卷可
    按，而市稅處第一次復查決定依職權更正補徵營業稅為七二、三○○元，該營業
    稅部分仍非為稅捐稽徵法第三十五條規定提起行政救濟之範圍，本件前經臺北市
    政府第一次訴願決定，將原處分撤銷重核，經市稅處第二次重為復查決定將未經
    提起復查之補徵營業稅部一併審議，雖有未妥，惟其效果當未對原告產生不利益
    之負擔，併予陳明。
  (四)惟查財政部九十三年三月二十九日台財稅第0000000000號令頒修正之
    「稅務違章案件裁罰金額或倍數參考表」，有關營業人虛報進項稅額，其為無進
    貨事實者，改按所漏稅額處七倍之罰鍰。是本件原處八倍之罰鍰處分，應減縮為
    七倍之罰鍰計五○六、一○○元（計至百元）。
　　理  由
一、按「營業人當期銷項稅額，扣減進項稅額後之餘額，為當期應納或溢付營業稅額
    。．．．進項稅額，指營業人購買貨物或勞務時，依規定支付之營業稅額。」、
    「納稅義務人，有左列情形之一者，除追繳稅款外，按所漏稅額處一倍至十倍罰
    鍰，並得停止其營業：五、虛報進項稅額者。」、「本法第五十一條第五款所定
    虛報進稅額，包括依本法規定不得扣抵之進項稅額，無進貨事實及偽造憑證之進
    項稅額而申報退抵稅額者。」，為行為時營業稅法第十五條、第五十一條第五款
    及同法施行細則第五十二條第一項所明定。
二、本件係原告於八十年九月至八十一年六月間無進貨事實，卻取得柯達公司虛開立
    之統一發票九紙金額計一、五四四、一五九元，稅額七七、二○九元，作為進項
    憑證並持以申報扣抵銷項稅額；原處分機關乃核定原告補徵營業稅七七、二○九
    元，並按所漏稅額處八倍罰鍰計六一七、六○○元（計至百元止）。原告對罰鍰
    處分不服，申請復查，經被告復查決定變更核定改按漏稅額為七二、三○○元處
    八被之罰鍰計五七八、四○○元。原告仍表不服，則主張柯達公司既為虛開統一
    發票，又與原告何關，以現金支付，卻遭認定為不具支付證明，然怎能以無進貨
    事實核認，況原告一年耗用如此龐大數量之膠卷，應為有進貨論處較為合理，請
    改處一至三倍罰鍰云云，資為抗辯。
三、經查：
  (一)本件原告於八十年三月至八十一年六月間以柯達公司開立之統一發票十六紙，金
    額計二、四二四、四○○元，稅額一二一、二二三元，作為進項憑證並持以申報
    扣抵銷項稅額之事實，有專案申請調檔統一發票查核清單、原告公司進貨簿及柯
    達公司銷貨發票等影本附原處分卷足憑，且為原告所不爭執，洵堪認定。
  (二)依臺灣板橋地方法八十四年九月一日所為八十二年度訴字第二六○七號刑事判決
    書載明略以：「彭俊釗為柯達公司之業務員，自八十年三月間起至八十一年四月
    底止，將本應開立予其他客戶之統一發票．．．將統一發票買受人載為特攝企業
    有限公司（下稱特攝公司）或將銷售金額併入該等公司所購柯達公司產品時之所
    開立統一發票銷售額內。」「陳貞伶係特攝公司之會計，自八十年三月起至八十
    一年六月底止，明知特攝公司未向柯達公司購買如附表七所示銷售額之貨物．．
    ．連續購得柯達公司之不實統一發票十六張，作為特攝公司之進項憑證列虛銷售
    金額其二、四三四、四○○元扣抵營業稅一二一、二二三元．．．。」語；彭俊
    釗及陳貞伶均因以詐術逃漏稅捐，經該院判決有期徒刑確定，有該判決書影本一
    份在卷可按；另揆諸柯達公司銷貨發票，其內容摘要記載產品為一般照相用三十
    六、二十四張底片、幻燈片，核與原告會計陳貞伶於台北縣調查站所述等情相符
    ；惟查原告主要營業項目為廣告影片、幻燈片製作，一般照相用底片僅在試鏡及
    勘景時使用，此亦有陳貞伶之調查筆錄附卷可證，惟原告上開一般照相用底片進
    貨金額，每月約使用九萬張一般照相用底片，有違常情；足認原告於八十年三月
    至八十一年六月間對於柯達公司並無進貨，而係透過彭俊釗取得虛開之發票。原
    告上開主張有進貨之事實，自不足採。
  (三)按前行政法院（已於八十九年七月一日改制為最高行政法院）八十七年七月份第
    一次庭長評事聯席會議決議：「營業人雖有進貨事實，惟不依規定取得交易對象
    開立之進項憑證，而取得非交易對象開立之進項憑證，申報扣抵銷項稅額時，該
    項已申報扣抵之銷項營業稅額顯未依法繳納，．．．。又我國現行加值型營業稅
    係就各個銷售階段之加值額分別予以課稅之多階段銷售稅，各銷售階段之營業人
    皆為營業稅之納稅義務人。故該非交易對象之人是否已按其開立發票之金額報繳
    營業稅額，並不影響本件營業人補繳營業稅之義務。」，本件原告係無進貨事實
    ，自無支付貨款及進項稅額之實；原告以其取得虛開立之進項發票申報扣抵銷項
    稅額，已有造成實質之逃漏稅結果。是原告主張柯達公司既為虛開統一發票，又
    與原告何關，自應處罰柯達公司才合理乙節，尚難可採。至原處分機關有無處罰
    柯達公司，並非本院審理範疇，併此敘明。
四、惟查財政部九十三年三月二十九日台財稅第0000000000號令頒修正之
    「稅務違章案件裁罰金額或倍數參考表」，有關營業人虛報進項稅額，其為無進
    貨事實者，改按所漏稅額處七倍之罰鍰。是本件被告將原處八倍之罰鍰處分，變
    更為七倍之罰鍰計五○六、一○○元（計至百元），既為被告所認諾，且與公益
    無涉，基於平等原則，依法自無不合。
五、綜上所述，本件關於罰鍰部分，應減輕為五○六、一○○元。從而，訴願決定、
    原處分（含復查決定）所科罰鍰金額超過五○六、一○○元部分應予撤銷。至於
    原處分其餘部分，核無違誤，訴願決定予以維持，亦無不合，應予駁回。
六、本件事證已明，兩造其餘主張或答辯，已與本院判決結果無涉，爰毋庸一一論列
    ，併此敘明。
據上論結，本件原告之訴為一部有理由，一部無理由，依行政訴訟法第九十八條第三
項前段、第一百零四條，民事訴訟法第七十九條，判決如主文。
中　　華　　民　　國　　 九十三　　　年　　　十二　　　月　  　 二       日
               臺 北 高 等 行 政 法 院   第 七 庭
                              審 判 長 法  官  鄭  小  康
                                       法  官　林  金  本
                                       法  官　黃  秋  鴻
右為正本係照原本作成。
如不服本判決，應於送達後二十日內，向本院提出上訴狀並表明上訴理由，如於本判
決宣示後送達前提起上訴者，應於判決送達後二十日內補提上訴理由書（須按他造人
數附繕本）。
中　　華　　民　　國　　 九十三　　　年　　　十二　　　月　  　 二       日
                                       書 記 官  王 琍 瑩
